---
title: 'Aula 02: Introdução ao tidyverse'
author: "Bruno Pinheiro"
date: '2018-08-22'
css: style.css
---


```{r setup, include=FALSE}
knitr::opts_chunk$set(echo = TRUE,
                      warning = FALSE,
                      message = FALSE,
                      out.width = "80%",
                      out.height = "80%")
options(scipen = 999)
```

```{r, include = FALSE}
library(blogdown)
library(dplyr)
```


## Tópico 1


(d) **Missing data**: o "dado faltante" é um dado que deveria ou poderia estar
presente no conjunto de dados, mas por algum motivo não está. No `R` os valores
ausentes são geralmente dados por `NA`.


Agora vamos uní-los em um `data.frame` (mais adiante explicaremos o que é um
*data frame*), para deixar os dados em forma de tabela.



Como pode ver, cada vetor se tornou uma variável (coluna) da nossa tabela `df`.
Agora sim vamos realizar algumas operações usando as duas variáveis, para ver
o que acontece. Para chamar uma variável dentro de um `data frame` utilizamos
o operador cifrão `$` entre o nome do objeto e da variável: `objeto$variavel`.
Vejamos abaixo:

```{r}
# df$v1 + df$v2
```



Além disso, nos exemplos acima nós extraímos a cabeça e a rabeta do dataset
inteiro, mas muitas vezes queremos fazer esta extração apenas para uma
variável. Neste caso vamos utilizar a mesma sintaxe da função usada acima,
porém vamos especificar qual variável queremos acessar.

Uma forma básica de acessar variáveis em um `data frame` no `R` é com a
utilização do sinal de cifrão como operador `$` (conhecido como *dolar sign*)
em inglês. Basta colocar o operador após o nome de algum objeto e então
especificar uma variável. Ou seja, às esquerda o nome da objeto, ao centro
o operador e à direita o nome da variável, assim: `objeto$variavel`.

Analise o exemplo a seguir:

```{r}
# head(df$Sexo)
```

O resultado visto acima apresenta apenas os seis primeiros valores apenas da
variável `Sexo` e não de todo o conjunto de dados, como nos exemplos
anteriores.

Tente fazer abaixo para as demais variáveis do `dataset`, trocando "__" pelo
nome das colunas.

* **Dica**: se não lembra o nome das demais variáveis, você pode consultá-las
usando a função `names(nome-do-objeto)`.

```{r}
# head(df$__)
```

Agora sim, dado que nem no começo nem no fim encontramos algum problema aparente,
podemos seguir adiante. 

Agora que os dados foram importados é preciso saber se está tudo certo. É sempre
bom saber se não houve nenhum erro durante a importação. 

## Tópico 2

**Distribuição de sexo**

```{r}
# # calcular as frequẽncias
# freq <- df %>%
#   # contar as categorias
#   count(Sexo) %>%
#   # calcular a frequência relativa
#   mutate(prop = prop.table(n))
# 
# # plotar o gráfico
# ggplot(freq, aes(x = Sexo, y = prop, label = round(prop, 4))) +
#   geom_bar(stat = "identity") +
#   geom_label()
```

**Distribuição de estado civil**

```{r}
# # calcular as frequẽncias
# freq <- df %>%
#   # contar as categorias
#   count(EstadoCivil) %>%
#   # calcular a frequência relativa
#   mutate(prop = prop.table(n))
# 
# # plotar o gráfico
# ggplot(freq, aes(x = EstadoCivil, y = prop, label = round(prop, 4))) +
#   geom_bar(stat = "identity") +
#   geom_label()
```


col: aqui manipulamos a cor das bordas das barras, que dissemos para serem pretas (col = "black“)

fill: aqui manipulamos a cor do preenchimento das barras, que dissemos para ser brancas (fill = "white").





* Sumário descritivo

* Cruzamento de variáveis numéricas

* Visualização de variáveis numéricas (histograma e boxplot)

* Relação entre variáveis numéricas (scatterplot)

* Visualização de variáveis categóricas (barplot)


