---
author: "Bruno Pinheiro"
date: "2018-08-22"
title: "Aula 01: Introdução do curso e primeiro contato com o R"
weight: 10
---

```{r setup, include=FALSE}
knitr::opts_chunk$set(echo = TRUE, eval = FALSE)
```

## Introdução

$$
\sum^{k}_{i = 1} \dfrac{3}{2}
$$

## Desafios do Curso

## Análise de dados e políticas públicas

## Apresentação do R e do RStudio

## Primeiros comandos

### Importar dados .csv

```{r}
dados <- read.csv()
```

### Checar dados

* Nomes de variáveis

```{r}
names()
```

* Estrutura dos dados

```{r}
str()
```

* Sumário descritivo

```{r}
summary()
```

* Cruzamento de variáveis numéricas

```{r}
table()
```

```{r}
prop.table(table())
```

* Visualização de variáveis numéricas (histograma e boxplot)

```{r}
hist()
```

```{r}
boxplot()
```

* Relação entre variáveis numéricas (scatterplot)

```{r}
plot()
```

* Visualização de variáveis categóricas (barplot)

```{r}
barplot()
```

```{r}
barplot(table())
```

## Uso de pacotes

```{r}
install.packages("ggplot2")
```

## Formas de aprender o R

* Google
* Stack Overflow

## Exercício

Realizar com a função `qplot()` do pacote ggplot para plotar dois dos gráficos feitos acima com as funções da base do R.

```{r}
library(ggplot2)
qplot()
```


